臺灣臺中地方法院刑事判決
111年度金訴字第268號
公  訴  人  臺灣臺中地方檢察署檢察官
被      告  林弘益


上列被告因詐欺等案件，經檢察官提起公訴（110年度偵字第361
34號），被告於本院準備程序進行中就被訴事實為有罪之陳述，
經本院合議庭裁定由受命法官獨任進行簡式審判程序，判決如下
：
    主    文
林弘益犯如附表一所示之罪，各處如附表一主文欄所示之刑。應
執行有期徒刑壹年拾月。扣案如附表二編號1至5所示之物均沒收
。
    犯罪事實
一、林弘益於民國110 年10月間，加入真實姓名、年籍均不詳通
    訊軟體Telegram暱稱「從來」之人及其所屬之詐欺集團，由
    林弘益擔任車手提款之工作，每月可獲取新臺幣（下同）3
    萬元之報酬。林弘益、暱稱「從來」之人及其所屬詐欺集團
    之其他不詳姓名、年籍成員即共同意圖為自己不法之所有，
    基於三人以上共同詐欺取財及掩飾、隱匿特定犯罪所得之去
    向、所在之一般洗錢之犯意聯絡，先由暱稱「從來」之人於
    110年10月8日下午5時許，在臺中公園涼亭，將如附表二編
    號2至5所示之行動電話及人頭帳戶之金融卡（含密碼）交予
    林弘益，再由該詐欺集團之不詳成員，於如附表一編號1至4
     所示之詐騙時間，以如附表一編號1 至4所示之詐騙方式，
    致使如附表一編號1至4所示之劉韋德、柳沛宇、李弘傑、陳
    逸瑄均陷於錯誤，而依該詐欺集團成員之指示，於附表一編
    號1至4所示之匯款時間，匯款如附表一編號1至4所示之金額
    ，至如附表一編號1至4 所示之人頭帳戶內，而向上開劉韋
    德等人詐騙如附表一編號1 至4所示之財物，所匯入如附表
    一編號1 至4 所示人頭帳戶內之款項，再由林弘益依暱稱「
    從來」之人指示，於如附表一編號1至4所示之提領時間，提
    領如附表一編號1至4所示之金額，而以此方式產生金流斷點而
    掩飾、隱匿犯罪所得之去向及所在。嗣於同年月11日下午6
    時許，在臺中市○○區○○○道0段000號新光三越百貨地下2樓之
    自動櫃員機，林弘益持如附表二編號3至5所示人頭帳戶之金
    融卡提領贓款時，為值勤員警發現其形跡可疑而趨前盤查，
    當場從林弘益身上扣得如附表二編號1所示其領得之詐欺款
    項3,300元、如附表二編號2所示供其聯絡使用之行動電話1
    支（含SIM 卡1 張）及如附表二編號3至5所示人頭帳戶之金
    融卡3張，另經劉韋德、柳沛宇、李弘傑、陳逸瑄察覺受騙
    而報警究辦，始循線查悉上情。
二、案經劉韋德、柳沛宇、李弘傑、陳逸瑄訴由臺中市政府警察
    局第六分局報告臺灣臺中地方檢察署檢察官偵查起訴。
    理    由
一、上開犯罪事實，業據被告林弘益於偵查中及本院準備程序、
    審理時坦承不諱（見110年度偵字第36134號卷第117至119頁
    、本院卷第219、229頁），核與證人即如附表一編號1 至4 
    所示之告訴人劉韋德、柳沛宇、李弘傑、陳逸瑄分別於警詢
    時證述遭詐騙之情節相符（卷頁見附表一編號1 至4「證據
    出處欄」所載），復有如附表一編號1 至4「證據出處欄」
    所示之相關證據資料（各該證據卷頁見附表一編號1 至4「
    證據出處欄」所載）及員警職務報告、臺中市政府警察局第
    六分局搜索扣押筆錄、扣押物品目錄表各1份、員警帶同被
    告查詢提款卡餘額之自動櫃員機交易明細表3張、現場蒐證
    照片10張（見110年度偵字第36134號卷第35、37至41、97至
    107頁）附卷可稽，並有扣案如附表二編號1至5所示之物可
    資佐證，是被告上開自白核與事實相符，應堪採信。本案事
    證明確，被告上開三人以上共同詐欺取財及一般洗錢之犯行
    ，均洵堪認定，均應依法論科。
二、論罪科刑部分：
　㈠核被告林弘益就附表一編號1 至4所為，均係犯刑法第339 條
    之4 第1項第2 款之三人以上共同詐欺取財罪及洗錢防制法
    第14條第1 項之一般洗錢罪。
  ㈡又被告雖未親自參與撥打電話詐騙如附表一編號1至4所示告
    訴人之行為，惟依被告參與之工作，均屬集團成員基於共同
    犯意聯絡所為之行為分擔，被告前揭參與部分既為該詐欺集
    團犯罪歷程不可或缺之重要環節，足徵被告係以自己犯罪之
    意思而參與本案，即令被告並未與其他負責撥打詐騙電話之
    成員謀面或直接聯繫，亦無礙於其共同參與犯罪之認定。是
    以被告與暱稱「從來」之人及其所屬詐欺集團之其他不詳姓
    名、年籍成員間，就上開加重詐欺取財、一般洗錢之犯行，
    均有犯意聯絡及行為分擔，均為共同正犯。
  ㈢被告就附表一編號1 至4所為均係以一行為同時觸犯三人以上
    共同詐欺取財及一般洗錢罪，為想像競合犯，均應從一重以
    三人以上共同詐欺取財罪處斷。
　㈣被告各犯如附表一所示之4次三人以上共同詐欺取財罪，犯意
    各別，行為互殊，均應予分論併罰。
  ㈤公訴人主張被告前於105年間因毒品案件，經臺灣彰化地方法
    院以105年度簡字第935號判決判處有期徒刑6月確定（下稱
    甲案）；又因毒品案件，另經臺灣彰化地方法院以105年度
    簡字第1942號判決判處有期徒刑6月確定（下稱第1案）；再
    因毒品案件，經臺灣彰化地方法院以106年度易字129號判決
    判處有期徒刑7月確定（下稱第2案）；上開第1案、第2案嗣
    經臺灣彰化地方法院以106年度聲字第777號裁定定應執行刑
    有期徒刑11月（下稱乙案）；上開甲案、乙案經接續執行，
    於106年11月23日縮短刑期假釋出監並付保護管束，於107年
    3月7日保護管束期滿，假釋未經撤銷，視為執行完畢乙節，
    業據公訴人提出臺灣高等法院被告前案紀錄表內載有被告上
    開前科紀錄1 份為證（見本院卷第21至23頁），且被告於本
    院審理時不爭執上開前科紀錄，確認有上開假釋未經撤銷，
    視為執行完畢之事實（見本院卷第229頁），是被告受上開
    徒刑之執行完畢後，5年以內故意再犯本案有期徒刑以上之
    各罪，均為累犯，公訴人另說明起訴檢察官並沒有主張被告
    構成累犯是否應加重其刑，此部分由本院依法審酌等語（見
    本院卷第229頁），本院審酌被告本案所犯之罪與前案間罪
    名、法益種類及罪質均有不同，認本案於法定刑度範圍內，
    審酌各項量刑事由後，已足以充分評價被告所應負擔之罪責
    ，尚無加重法定本刑之必要，是依司法院大法官會議釋字第
    775 號解釋意旨，爰不加重其刑（臺灣高等法院暨所屬法院
    108 年法律座談會刑事類提案第3 號研討結果參照）。
　㈥按想像競合犯之處斷刑，本質上係「刑之合併」，其所謂從
    一重處斷，乃將想像競合犯組成之評價上數罪，合併為科刑
    一罪，其所對應之刑罰，亦合併其評價上數罪之數法定刑，
    而為一個處斷刑。易言之，想像競合犯侵害數法益者皆成立
    犯罪，論罪時必須輕、重罪併舉論述，同時宣告所犯各罪名
    ，包括各罪有無加重、減免其刑之情形，亦應說明論列，量
    刑時併衡酌輕罪部分量刑事由，評價始為充足，然後依刑法
    第55條前段規定「從一重處斷」，非謂對於其餘各罪可置而
    不論。因此，法院決定處斷刑時，雖以其中最重罪名之法定
    刑，做為裁量之準據，惟於裁量其輕重時，仍應將輕罪合併
    評價在內（最高法院108年度台上字第4405號、第4408號判
    決意旨參照）。查：洗錢防制法第16條第2 項規定：「犯前
    二條之罪，在偵查或審判中自白者，減輕其刑。」。而被告
    於偵查中及本院準備程序、審理時均自白一般洗錢犯行，已
    如前述，依前開洗錢防制法第16條第2 項之規定原應減輕其
    刑，然被告所犯一般洗錢罪係屬想像競合犯其中之輕罪，並
    從一重論處加重詐欺取財罪，已如前述，故就上開部分減刑
    事由，由本院於依刑法第57條規定量刑時一併審酌。
　㈦爰審酌被告正值青壯之年，竟不思循正當途徑賺取錢財而參
    與詐欺犯罪集團，貪圖可輕鬆得手之不法利益，價值觀念偏
    差，且造成社會信任感危機，損害本案告訴人等之財產法益
    ，行為實值非難，惟念其犯後坦承犯行，尚知悔悟，復有前
    述一般洗錢之減輕其刑事由，而被告僅係負責依指示提領詐
    欺所得款項，並非詐欺集團核心成員，另兼衡被告尚未與告
    訴人等達成和解，賠償告訴人等所受之損害，及本案告訴人
    等遭詐騙之金額，及被告於本院審理時自稱高職畢業、目前
    從事服務業、月薪約32,000 元、家裡有祖父需要照顧扶養
    之智識程度、經濟及家庭生活狀況等一切情狀，各量處如附
    表一主文欄所示之刑，並定其應執行之刑，以資懲儆。
  ㈧沒收部分：
　⒈按洗錢防制法第18條第1項規定：「犯第14條之罪，其所移轉
    、變更、掩飾、隱匿、收受、取得、持有、使用之財物或財
    產上利益，沒收之；犯第15條之罪，其所收受、持有、使用
    之財物或財產上利益，亦同。」。扣案如附表二編號1所示
    之現金3,300元，為被告所領得之詐欺款項等情，業據被告
    於本院審理時供承：扣案的現金就是伊提領的現金等語明確
    （見本院卷第227頁），是被告就其取得、持有之上開現金3
    ,300元有事實上處分權，且係被告犯洗錢防制法第14條之一
    般洗錢罪所取得、持有之財物，爰依洗錢防制法第18條第1
    項之規定，宣告沒收。
　⒉次按供犯罪所用之物，屬於犯罪行為人者，得沒收之，刑法
    第38條第2 項前段定有明文。扣案如附表二編號2所示之行
    動電話1支（含SIM 卡1 張），係本案詐欺集團成員暱稱「
    從來」之人所交付供被告與其聯絡使用；另扣案如附表二編
    號3至5所示之金融卡3張，亦均係本案詐欺集團成員暱稱「
    從來」之人所交付供被告以如附表二編號3所示之金融卡提
    領如附表一編號1、2、4所示之款項，以如附表二編號4所示
    之金融卡提領如附表一編號3所示之款項，以如附表二編號5
    所示之金融卡提領如附表一編號4所示之款項等情，業據被
    告於本院審理時供承：扣案的IPHONE 手機是上手交給伊的
    工作機，作為本案聯絡使用，提款卡3張也是上手交給伊，
    作為提款之用等語明確（見本院卷第227頁），是被告就其
    持有之上開行動電話1支及金融卡3張均有事實上處分權，且
    均係供本案犯罪所用之物，爰均依刑法第38條第2 項前段之
    規定，宣告沒收。
  ⒊另按犯罪所得，屬於犯罪行為人者，沒收之。但有特別規定
    者，依其規定；前二項之沒收，於全部或一部不能沒收或不
    宜執行沒收時，追徵其價額，刑法第38條之1 第1 項、第3 
    項分別定有明文。立法意旨係為預防犯罪，符合公平正義，
    契合任何人都不得保有犯罪所得之原則，遂將原刑法得沒收
    之規定，修正為應沒收之。然沒收犯罪所得之範圍，應僅以
    行為人實際因犯罪所獲得之利益為限，倘行為人並未因此分
    得利益，或缺乏證據證明行為人確實因犯罪而有所得，自不
    應憑空推估犯罪所得數額並予以宣告沒收，以免侵害行為人
    之固有財產權。是行為人是否因犯罪而有所得，且實際取得
    數目多寡，應由事實審法院審酌卷內人證、物證、書證等資
    料，依據證據法則，綜合研判認定之。查本案被告於警詢及
    本院審理時均供稱：1個月3萬元報酬，但伊沒有拿到報酬等
    語（110年度偵字第36134號卷第56頁、本院卷第229頁），
    是被告並未供承已獲取犯罪所得，本院復查無其他積極證據
    足認被告確有因本案犯行實際獲得何犯罪所得，故尚不生犯
    罪所得應予沒收之問題，附此敘明。
據上論斷，應依刑事訴訟法第273 條之1 第1 項、第299 條第1 
項前段，洗錢防制法第14條第1 項、第18條第1項，刑法第11條
、第28條、第339 條之4 第1 項第2 款、第55條、第51條第5 款
、第38條第2 項前段，刑法施行法第1 條之1 第1 項，判決如主
文。
本案經檢察官廖志祥提起公訴，檢察官張子凡到庭執行職務。
中　　華　　民　　國　　111 　年　　10　　月　　31　　日
                  刑事第九庭    法  官  陳玉聰
以上正本證明與原本無異。
如不服本判決應於收受判決後20日內向本院提出上訴書狀，並應
敘述具體理由；其未敘述上訴理由者，應於上訴期間屆滿後20日
內向本院補提理由書（均須按他造當事人之人數附繕本）「切勿
逕送上級法院」。
告訴人或被害人對於判決如有不服具備理由請求檢察官上訴者，
其上訴期間之計算係以檢察官收受判決正本之日期為準。
                                書記官  曾靖文       
中　　華　　民　　國　　111 　年　　10　　月　　31　　日
附表一：　　
編號 被害人 詐騙時間及方式 匯款時間及金額 提領時間及金額 證據出處 主文 1  劉韋德 (有提告) 詐欺集團成員於110年10月11日14時許，假冒高雄蓮潭國際會館客服人員去電劉韋德，佯稱因員工疏失導致信用卡遭重複扣款，需操作網路銀行解除云云，致劉韋德不疑有他而陷於錯誤，依對方指示匯款。 劉韋德於110年10月11日15時35分許，於不詳地點以網路轉帳之方式，將4,4036元匯款至星展銀行帳號000-000000000000號帳戶內。 林弘益分別於110年10月11日15時36分許、同日15時37分許及同日15時38分許，於不詳地點提領20,000元、20,000元、14,000元。 ①告訴人劉韋德於警詢之指訴（110偵36134卷P59-60）。 ②星展（台灣）商業銀行資訊與營運處110年12月13日（110）星展消帳發（明）字第01008號函檢附帳號000-000000000000號帳戶基本資料及交易明細（110核交3456卷P13-21）。 　 ③內政部警政署反詐騙諮詢專線紀錄表（110偵36134卷P29-30）。　 林弘益犯三人以上共同詐欺取財罪，處有期徒刑壹年貳月。 2  柳沛宇 (有提告) 詐欺集團成員於110年10月11日14時26分許，假冒高雄宮賞藝術大飯店員工及台北富邦銀行客服人員去電柳沛宇，佯稱因訂單資料輸入錯誤，需操作ATM辦理退款事宜云云，致柳沛宇不疑有他而陷於錯誤，依對方指示匯款。  柳沛宇於110年10月11日15時16分許，於彰化縣○○市○○路0段000號以ATM轉帳之方式，將26,017元匯款至星展銀行帳號000-000000000000號帳戶內。 林弘益分別於110年10月11日15時18分許及同日15時19分許，於不詳地點提領20,000元、6,000元。 ①告訴人柳沛宇於警詢之指訴（110偵36134卷P61-64）。 ②星展（台灣）商業銀行資訊與營運處110年12月13日（110）星展消帳發（明）字第01008號函檢附帳號000-000000000000號帳戶基本資料及交易明細（110核交3456卷P13-21）。  ③內政部警政署反詐騙諮詢專線紀錄表（110偵36134卷P81-82）。　 林弘益犯三人以上共同詐欺取財罪，處有期徒刑壹年壹月。 3  李弘傑 (有提告) 詐欺集團成員於110年10月11日16時30分許，假冒挪威森林板橋店員工及玉山銀行人員去電李弘傑，佯稱會員帳號將自動升級為VIP會員，需操作ATM取消升級交易云云，致李弘傑不疑有他而陷於錯誤，依對方指示匯款。 李弘傑分別於110年10月11日16時39分許及同日16時43分許，於新北市○○區○○路0段000號以網路轉帳之方式，將49,983元、14,987元匯款至中華郵政股份有限公司帳號000-00000000000000號帳戶內。   林弘益分別於110年10月11日16時40分許、同日16時41分08秒許、同日16時41分55秒許及同日16時52分許，於不詳地點提領20,000元、20,000元、20,000元、15,000元。 ①告訴人李弘傑於警詢之指訴（110偵36134卷P67-69）。 ②中華郵政股份有限公司帳號000-00000000000000號帳戶基本資料及110年1月1日至110年10月31日之交易明細（110偵36134卷P143-161、110核交3456卷P23-48、50）。 ③內政部警政署反詐騙諮詢專線紀錄表（110偵36134卷P83-84）。 ④被告提領款項之監視器畫面截圖（110核交3456卷P9）。 林弘益犯三人以上共同詐欺取財罪，處有期徒刑壹年參月。 4  陳逸瑄 (有提告) 詐欺集團成員於110年10月11日15時許，假冒露營業者及台新銀行客服人員去電陳逸瑄，佯稱因電腦系統個資外洩致信用卡遭盜刷，需操作ATM解除並還原遭盜刷之金額云云，致陳逸瑄不疑有他而陷於錯誤，依對方指示匯款。 陳逸瑄分別於110年10月11日15時35分許、同日15時37分許及同日15時39分許，於不詳地點以網路轉帳之方式，將9,987元、9,986元、9,985元匯款至星展銀行帳號000-000000000000號帳戶內。     林弘益分別於110年10月11日15時39分許、同日15時42分許及同日15時45分許，於不詳地點提領10,000元、10,000元、10,000元。 ①告訴人陳逸瑄於警詢之指訴（110偵36134卷P71-74）。 ②星展（台灣）商業銀行資訊與營運處110年12月13日（110）星展消帳發（明）字第01008號函檢附帳號000-000000000000號帳戶基本資料及交易明細（110核交3456卷P13-21）。  ③中華郵政股份有限公司帳號000-00000000000000號帳戶基本資料及交易明細（110偵36134卷第167至170頁）。　  ④內政部警政署反詐騙諮詢專線紀錄表（110偵36134卷P85-86）。    林弘益犯三人以上共同詐欺取財罪，處有期徒刑壹年參月。    陳逸瑄於110年10月11日16時12分許，於不詳地點以網路轉帳之方式，將49,989元匯款至中華郵政股份有限公司帳號000-00000000000000號帳戶內。 林弘益分別於110年10月11日16時14分許、同日16時15分許及同日16時16分許，於不詳地點提領20,000元、20,000元、10,000元。    
附表二：
 編號 扣案物品名稱 數量   1 現金新臺幣3,300元    2 蘋果廠牌行動電話（含SIM卡1張） 1支   3 星展銀行帳號00000000000號帳戶之金融卡 1張   4 中華郵政帳號00000000000000號帳戶之金融卡 1張   5 中華郵政帳號00000000000000號帳戶之金融卡 1張 
附錄本判決論罪科刑之法條：
刑法第339條之4第1項
犯第339 條詐欺罪而有下列情形之一者，處1 年以上7 年以下有
期徒刑，得併科1 百萬元以下罰金：
一、冒用政府機關或公務員名義犯之。
二、三人以上共同犯之。
三、以廣播電視、電子通訊、網際網路或其他媒體等傳播工具，
    對公眾散布而犯之。
洗錢防制法第2條
本法所稱洗錢，指下列行為：
一、意圖掩飾或隱匿特定犯罪所得來源，或使他人逃避刑事追訴
    ，而移轉或變更特定犯罪所得。
二、掩飾或隱匿特定犯罪所得之本質、來源、去向、所在、所有
    權、處分權或其他權益者。
三、收受、持有或使用他人之特定犯罪所得。
洗錢防制法第14條
有第二條各款所列洗錢行為者，處7 年以下有期徒刑，併科新臺
幣5 百萬元以下罰金。　
前項之未遂犯罰之。
前二項情形，不得科以超過其特定犯罪所定最重本刑之刑。